【裁判字號】    89,易,2929
【裁判日期】    900522
【裁判案由】    傷害
【裁判全文】
臺灣高雄地方法院刑事判決                        八十九年度易字第二九二九號
    公  訴  人  臺灣高雄地方法院檢察署檢察官
    被      告  丁○○
    被      告  戊○○
右列被告因傷害案件，經檢察官提起公訴（八十八年度偵字第二四九○一號、第二七
一四六號），本院判決如左：
    主  文
丁○○、戊○○共同傷害人之身體，丁○○處有期徒刑拾月；戊○○處有期徒刑肆月
，戊○○部分如易科罰金，以參佰元折算壹日。
    事  實
一、丁○○、戊○○兄弟二人，因不滿其妹劉淑慧與丙○○於八十八年七月十二日一
    起外出迄同年月十三日始返家，乃夥同己○○（另移送台灣高雄少年法院審理）
    邀約丙○○於同年月十三日晚上九時許，在高雄縣旗山鎮○○○路「漂亮天使」
    檳榔攤店內談判，先由戊○○與丙○○對談，嗣因丙○○遲遲未回答戊○○問話
    ，戊○○、丁○○及己○○乃基於共同傷害之犯意聯絡，先由戊○○徒手毆打丙○○頭部，丁○○隨即入內，經戊○○指認丙○○後，徒手毆打丙○○。而在店
    外之己○○見狀，則持開山刀一支欲砍殺丙○○，惟為丁○○搶下，己○○隨即
    又持店內之啤酒杯猛砸丙○○頭部四、五下，同一時間，丁○○仍持續徒手毆打
    丙○○頭部，致丙○○受有左側頂部及枕部頭皮裂傷、左側顱內硬腦膜下血腫、
    右側顱內枕部血腫及左手裂傷等傷害。
二、案經被害人丙○○訴由高雄縣警察局旗山分局報告台灣高雄地方法院檢察署檢察
    官偵查起訴。
    理  由
一、訊據被告告丁○○、戊○○對於右揭犯罪事實均坦承不諱，核與證人甲○○、乙○○及己○○證述之情節相符。告訴人雖於偵查中指稱被告二人亦有持酒杯毆打
    其頭部等情。惟查：證人乙○○證稱：「其中一男子先到場問丙○○就是你載我
    妹妺出去的嗎？丙○○沒有回答，問話之人（指被告戊○○）就用拳頭打丙○○
    ，‧‧‧‧‧‧第三進現場之男子（指己○○）就拿現場生啤酒杯加入打丙○○
    頭部‧‧‧。」（見本院八十九年九月十七日囑旗山分局建國派出所詢問乙○○
    之筆錄）。而證人甲○○亦稱：「丙○○一進去就被戊○○打一下‧‧‧過一會
    兒，丁○○就進來，一進來就用手打丙○○的頭部及背部‧‧‧在旁的己○○見
    狀，就拿起桌上的啤酒杯朝丙○○的頭部左後方擊去‧‧‧在己○○拿啤酒杯打
    丙○○的同時，丁○○用拳頭打丙○○的頭部和背部‧‧‧至於丁○○有無用啤
    酒杯打丙○○我就不知道。」等語（見本院八十九年十月三日訊問筆錄）。是二
    位在場證人均僅見到被告二人徒手毆打告訴人，並未見到被告二人以啤酒杯毆打
    告訴人。且告訴人於本院九十年四月二十四日審理時復陳稱：「我只記得他（指
    戊○○）有用手打我，不記得他有用酒瓶（杯）打我」「當時很混亂，我只記得
    己○○有拿啤酒杯打我，至於丁○○有無拿啤酒杯打我，我已不記得了」等語。
    顯見並無證據證明被告二人有持啤酒杯毆打告訴人，被告二人應係徒手毆打告訴
    人等情，堪以認定。此外，告訴人所受傷害主要係在頭部，而被告二人均係出手
    毆打告訴人之頭部，是告訴人所受傷害，與被告二人之傷害行為，顯有相當因果
    關係。此外，復有長庚紀念醫院診斷證明書二紙及病歷表一份在卷可資佐證，被
    告二人之傷害犯行可堪認定。
二、另查，被告二人係因不滿告訴人丙○○與其妹出遊徹夜未歸，始約被害人談判，
    意在教訓被害人，應無殺害被害人之意思。且被告戊○○於己○○持開山刀欲砍
    殺告訴人及以啤酒杯毆打告訴人之際，尚曾出面勸阻，業經證人甲○○、乙○○
    證述在卷（見本院八十九年十月三日、八十九年十一月二十一日訊問筆錄），復
    與告訴人於本院八十九年八月三十一日審理時所為陳述相符。且觀之被告二人均
    僅徒手毆打告訴人，顯見其並無致告訴人於死之犯意甚明，從而共犯己○○持開
    山刀欲砍殺被害人及以碑酒杯毆打被害人頭部等行為，應已超越被告二人原先意
    僅在教訓被害人之意思，難認被告二人就此部分行為與共犯己○○有何共同之犯
    意聯絡及行為分擔，併此敘明。
三、核被告二人所為，均係犯刑法第二百七十七條第一項傷害罪。被告二人與己○○
    就前揭徒手毆打被害人之傷害行為，有犯意聯絡及行為分擔，為共同正犯。爰審
    酌被告二人均無前科（此有台灣高等法院被告全國前案紀錄表及台灣高雄地方法
    院檢察署刑案資料查註紀錄表各一份在卷可按），及其犯罪之動機，告訴人所受
    傷害非輕，且迄未與告訴人達成和解及被告二人參與毆打告訴人情節之程度，各
    量處如主文所示之刑，並諭知被告戊○○部分易科罰金之折算標準，以示儆懲。
四、按被告犯罪後，刑法第四十一條第一項，已於九十年一月十日修正公布，並於同
    月十二日生效施行，其修正後規定為「犯最重本刑為五年以下有期徒刑之罪，而
    受六月以下有期徒刑或拘役之宣告，因身體、教育、職業或家庭之關係或其他正
    當事由，執行顯有困難者，得以一元以上三元以下折算一日，易科罰金。但確因
    不執行所宣告之刑，難收矯正之效，或難以維持法秩序者，不在此限。」舊法僅
    規定為「犯最重本刑為三年以下有期徒刑之罪，而受六月以下有期徒刑或拘役之
    宣告，因身體、教育、職業或家庭之關係，執行顯有困難者，得以一元以上三元
    以下折算一日，易科罰金。」比較新舊法之結果，修正後之現行刑法第四十一條
    第一項後段附加規定「但確因不執行所宣告之刑，難收矯正之效，或難以維持法
    秩序者不在此限」部分，對被告較為不利，依刑法第二條第一項但書之規定，自
    應適用修正前刑法第四十一條之規定，附此敘明。
據上論斷，應依刑事訴訟法第二百九十九條第一項前段、刑法第二條第一項但書、第
二十八條、第二百七十七條第一項、修正前刑法第四十一條，罰金罰鍰提高標準條例
第一條前段、第二條，判決如主文。
中      華      民      國      九十      年    五    月    二十二      日
                                  臺灣高雄地方法院刑事第二庭
                                      審判長法  官  黃三友
                                            法  官  施柏宏
                                            法  官  高英賓
右正本證明與原本無異。
如不服本判決，應於判決送達後十日內，向本院提出上訴狀。
                                            書記官  林雯琪
中      華      民      國      九十      年    五    月    二十三      日
附錄論罪科刑法條：
中華民國刑法第二百七十七條
 (普通傷害罪)
傷害人之身體或健康者，處三年以下有期徒刑、拘役或一千元以下罰金。
犯前項之罪因而致人於死者，處無期徒刑或七年以上有期徒刑；致重傷者
，處三年以上十年以下有期徒刑。


司法院資訊處製作；財團法人民間司法改革基金會備份。
